【裁判字號】    99,交聲,389
【裁判日期】    990430
【裁判案由】    交管條例聲異
【裁判全文】
臺灣板橋地方法院交通事件裁定         99年度交聲字第389號
原處分機關  交通部公路總局臺北區監理所
異  議  人
即受處分人  俊江企業有限公司
代  表  人  乙○○
代  理  人  甲○○
上列異議人即受處分人因違反道路交通管理處罰條例案件，對於
交通部公路總局臺北區監理所民國98年11月16日所為之北監自裁
字第裁40－CG0000000號處分，聲明異議，本院裁定如下：
    主  文
異議駁回。
    理  由
一、按汽車行駛於道路上，其駕駛人或前座乘客未繫安全帶者，
    處駕駛人新臺幣（下同）一千五百元罰鍰；其實施及宣導辦
    法，由交通部定之，道路交通管理處罰條例第三十一條第一
    項定有明文。該規定係為保障駕駛人及前座乘客之生命、身
    體安全，避免身體因強大之外力碰撞，造成重大傷亡；倘未
    依安全帶之規定方式扣繫完善，即無法達到保障駕駛人及前
    座乘客生命、身體之立法目的，而失去扣繫安全帶之意義，
    故由立法目的以觀，上開條文中所稱之「未繫安全帶」，自
    應包括未依規定方式扣繫安全帶，此由同條例第七條之二第
    二項第十款明文規定「汽車駕駛人或乘客未依規定繫安全帶
    」此種違規態樣，得以科學儀器取得證據資料證明其行為違
    規並得逕行舉發，即可得知。
二、本件原處分認異議人即受處分人俊江企業有限公司所有之車
    號GI－○一五○號自用小客貨車，於民國九十八年九月二十
    九日上午九時十七分許，行經臺六四線西向東十九公里處時
    ，因其駕駛人有未依規定方式繫安全帶之違規行為，經以照
    相設備拍照採證後，由臺北縣政府警察局交通大隊執勤員警
    依據採證照片掣單逕行舉發，嗣受處分人於九十八年十一月
    十六日委由甲○○到案申請分期繳納罰鍰，原處分機關乃依
    道路交通管理處罰條例第三十一條第一項及違反道路交通管
    理事件統一裁罰基準表規定，裁處罰鍰一千五百元。
三、異議意旨略以：依採證照片觀之，異議人車輛之駕駛人並非
    未繫安全帶，而係將安全帶繫於腋下，這與繫在肩上有何差
    別云云。
四、經查：
（一）原處分機關係於九十八年十一月十六日製發本件裁決書，
      並當場交與異議人之代理人甲○○收受而送達於異議人，
      有裁決書、送達證書、委任書各一份在卷可查，嗣異議人
      於九十九年一月二十八日始向本院提出聲明異議狀，從形
      式上觀之，雖已逾道路交通管理處罰條例第八十七條第一
      項所定之二十日異議期間，然甲○○於收受裁決書當日即
      以異議人之名義向原處分機關提出「交通違規案件陳述書
      」表示不服，此有本院電話紀錄查詢表、原處分機關傳真
      補呈之陳述書各一件附卷為憑，基於擴大保障人民救濟權
      之觀點，對於人民陳述不服原處分機關裁決之聲明異議方
      式，應予從寬認定，不應拘泥於受處分人不服之方式係使
      用申訴或異議等語句，或未依司法狀紙之格式為之，而有
      相異之處理，亦即只要受處分人於收受裁決書後所為不服
      之意思表示，能確定該具體案件者，即應認為係屬合法之
      聲明異議。從而，本件雖由甲○○以異議人之名義提出陳
      述書陳述不服，而未使用聲明異議之用語，然其內容係對
      原處分機關所為之本件裁罰表達不服之意，嗣異議人於九
      十九年一月二十八日再以書狀聲明異議，復向本院提出委
      任甲○○為交通聲明異議代理人之委任書，當可認異議人
      原先聲明異議之程序瑕疵已補正，仍係於法定異議期間二
      十日內合法提起本件聲明異議，合先敘明。
（二）異議人所有之前揭自用小客貨車，於上開時、地，其駕駛
      人將肩部安全帶移置於腋下之事實，業據異議人自承在卷
      ，並有臺北縣政府警察局九十八年十月十五日北縣警交大
      字第ＣＧ0000000號舉發違反道路交通管理事件通
      知單影本一件、採證照片二幀附卷可憑，足認異議人所有
      之前開車輛行駛於道路上，其駕駛人僅將肩部安全帶扣繫
      於肩膀下方之腋下，並未置於手臂上端以上，而有未依規
      定扣繫安全帶之違規事實甚明。
（三）異議人雖執前詞置辯，惟按道路交通管理處罰條例第三十
      一條第一項後段授權交通部訂定之汽車駕駛人及前座乘客
      繫安全帶實施及宣導辦法第三條明定：「汽車行駛於道路
      上，其汽車駕駛人及前座乘客，應依下列規定使用安全帶
      ：一、安全帶及相關配件必須齊全，並無毀損、鬆脫或變
      更之情事。二、每條安全帶僅供一人使用。三、安全帶之
      帶扣應確實緊扣，安全帶無扭曲或反轉，鬆緊度保持適宜
      ；腰部安全帶置於腰部以下，肩部安全帶固定位置應依個
      人調整，避免安全帶纏繞經過頸部，且應置手臂上端以上
      。汽車駕駛人經醫療機構證明無法繫安全帶者，得不適用
      前項之規定。」該規定係為保障駕駛人及前座乘客之生命
      、身體安全，避免身體因強大之外力碰撞，造成重大傷亡
      ，倘未依安全帶之設計規定方式扣繫完善，即無法達到保
      障駕駛人及前座乘客生命、身體之立法目的，除駕駛人經
      醫療機構證明無法繫安全帶外，尚不得恣意違背上開規定
      將肩部安全帶扣繫於腋下，否則將使安全帶無法發揮其預
      期之作用，與無使用安全帶無異。上開辦法經法律授權由
      行政機關制定，並未逾越母法之授權，且配合道路交通管
      理處罰條例第三十一條第一項之處罰規定，一般受規範之
      參與交通者顯得預見其何種作為或不作為構成義務之違反
      及所應受之懲戒為何，與法律保留及法律明確性原則無違
      （參照司法院大法官釋字第四四三、四三二號解釋），故
      該辦法依法自發布日起即有拘束人民之效力。況異議人前
      曾因其駕駛人將安全帶扣繫於腋下，而有未依規定方式繫
      安全帶之違規行為經舉發裁決確定在案，此有臺灣高等法
      院九十六年度交抗字第一四六號交通事件裁定電腦列印本
      一份在卷足參，就安全帶應依上開規定之方式扣繫，自難
      諉為不知。此外，異議人復未主張其駕駛人有無法繫安全
      帶之情形並檢附醫療機構證明文件以資免責，是異議人所
      辯，無非事後推卸之詞，尚不足採。
五、綜上，異議人所有之前揭自用小客貨車於上開時、地行駛於
    道路上，其駕駛人未繫安全帶之違規事證明確，堪以認定。
    從而，原處分機關據以援引前揭規定，裁處異議人罰鍰一千
    五百元，於法並無違誤。本件異議為無理由，應予駁回。
據上論斷，應依道路交通管理處罰條例第八十七條第二項、道路
交通案件處理辦法第十九條，裁定如主文。
中    華    民    國    99    年    4     月    30    日
                    交通法庭    法  官  劉  安  榕
以上正本證明與原本無異
如不服本裁定，應於裁定送達後5 日內敘明抗告理由，向本院提
出抗告狀。
                                書記官  陳  盈  真
中    華    民    國    99    年    4     月    30    日

司法院資訊處製作；財團法人民間司法改革基金會備份。
